【裁判字號】    99,簡上,574
【裁判日期】    991005
【裁判案由】    詐欺
【裁判全文】
臺灣桃園地方法院刑事判決             99年度簡上字第574號
上  訴  人
即  被  告  庚○○
上列上訴人即被告因詐欺案件，不服本院98年度桃簡字第2741號
，中華民國99年1 月29日第一審刑事簡易判決（臺灣桃園地方法
院檢察署98年度偵字第16460 、23298 、22911 、25995 、2635
3 、26369 號、臺灣臺北地方法院檢察署98年度偵字第24114 號
、臺灣臺中地方法院檢察署98年度偵字第24649 號、臺灣臺南地
方法院檢察署98年度偵字第13551 、15446 號），提起上訴，本
院管轄第二審合議庭判決如下：
    主      文
上訴駁回。
    事  實
一、庚○○應能預見詐欺集團等不法份子經常利用他人存款帳戶
    、提款卡、密碼轉帳等方式，獲取不法利益並逃避執法人員
    之追查，且依其社會經驗，應有相當之智識程度可知悉其提
    供帳戶之存摺、金融卡供他人使用，恐遭詐欺集團成員利用
    從事詐欺取財之犯行，雖無引發他人萌生犯意之確信，但仍
    以縱有人持以犯罪，亦不違背其本意，而基於幫助詐欺取財
    之不確定故意，於民國98年6 月25日晚間6 時30分許，在桃
    園縣桃園火車站附近之全家便利商店前，將其所有臺北富邦
    商業銀行桃園分行帳號：000000000000號帳戶之提款卡及密
    碼等金融資料，提供予真實姓名、年籍均不詳之成年人及其
    所屬之詐欺集團成員使用。該不詳詐欺集團成員取得上開帳
    戶資料後，即共同基於為自己不法所有之犯意聯絡，先後於
    附表所示之時間，以附表所示之詐騙方式為由，使附表所示
    之被害人陷於錯誤，而依其指示操作自動櫃員機或以網路匯
    款之方式，分別匯入如附表所示之金額至庚○○所有之上開
    帳戶內，並旋遭詐欺集團成員提領一空。嗣己○○、癸○○
    、乙○○、戊○○、辛○○、壬○○、丙○○、丁○○、甲○○發覺受騙報警處理，始循線查悉上情。
二、案經被害人戊○○、壬○○、丙○○、甲○○分別訴請，由
    桃園縣政府警察局桃園分局報告臺灣桃園地方法院檢察署檢
    察官偵辦聲請以簡易判決處刑；並經臺灣臺南地方法院檢察
    署檢察官、臺灣臺中地方法院檢察署檢察官、臺灣桃園地方
    法院檢察署檢察官、臺灣臺北地方法院檢察署檢察官移送本
    院併辦審理。
    理  由
一、本件認定事實所引用卷內所有卷證資料（包含人證與文書證
    據、物證等證據）之證據能力，被告於本院準備程序、審理
    時均不爭執（見本院簡上字卷第22頁背面至23頁），且無證
    據證明係公務員違背法定程序所取得；又卷內各項文書證據
    ，並無刑事訴訟法第159 條之4 第1 款、第2 款顯有不可信
    而不得作為證據之情形，故本院均認有證據能力。
二、本院認定犯罪事實所憑之證據及認定之理由：
（一）被害人己○○、癸○○、乙○○、戊○○、辛○○、壬○○、丙○○、丁○○分別於警詢所為之指述。
（二）如事實欄所示之臺北富邦商業銀行桃園分行帳號：
      000000000000號帳戶確為被告所有、且上開被害人亦均匯
      款至被告之該帳戶一節，有臺北富邦商業銀行股份有限公
      司營運作業部98年8 月12日北富銀營作字第9817402 號函
      暨檢送之庚○○開戶基本資料、存提款交易明細等資料可
      證。
（三）及被害人己○○遭詐騙之電腦網頁資料1 份、匯款至被告
      上開帳戶之華南銀行自動櫃員機交易明細表1 紙。
（四）被害人癸○○遭詐騙之電腦露天拍賣網站廣告資料1 份、
      匯款之交易明細查詢1 紙。
（五）被害人乙○○遭詐騙之電腦露天拍賣網站廣告資料1 份、
      匯款之存摺內頁影本1 紙。
（六）被害人戊○○遭詐騙而匯款之台北富邦商業銀行自動櫃員
      機交易明細表1 紙。
（七）被害人辛○○遭詐騙而匯款之三信商業銀行自動櫃員機交
      易明細表1 紙。
（八）被害人壬○○之電子轉帳明細資料1 紙。
（九）被害人丁○○遭詐騙之電腦拍賣網站資料1 份、匯款之存
      摺內頁影本1 紙。
（十）被害人甲○○遭詐騙而匯款之永豐銀行自動櫃員機交易明
      細表1 紙。
三、對被告所辯不採納之理由：被告答辯及其上訴意旨略以：我
    是求職被騙的，因在大陸10餘年，對國內詐騙集團手法與技
    倆認識不清才會被騙，我有找到當初求職的廣告，我是無辜
    的云云。惟：
（一）被告並不否認上帳戶為其申請開立，並供稱開立帳戶目的
      係為薪資轉帳使用等語。
（二）按金融存款帳戶，事關存戶個人財產權益之保障，與存戶
      之金融卡及密碼結合，其專屬性、私密性更形提高，除非
      本人或與本人具密切之關係者，難認有何理由可自由流通
      使用該存摺、金融卡及密碼，一般人亦均有應妥為保管存
      摺、金融卡及密碼，以防止被他人冒用之認識，縱有特殊
      情況偶有將存摺、金融卡及密碼交付他人之需，亦必深入
      瞭解其用途後再行提供以使用，恆係吾人日常生活經驗與
      事理；且金融帳戶為個人理財之工具，申請開設金融帳戶
      並無任何特殊之限制，一般民眾皆可以存入最低開戶金額
      之方式申請開戶，一個人可以在不同之金融機構申請多數
      之存款帳戶使用，並無何困難，此乃眾所週知之事實。且
      依一般人之社會生活經驗，若見有非親非故之人不以自己
      名義申請開戶，反而以出價蒐購或借用之方式向他人蒐集
      金融機構帳戶供己使用，衡情當能預見蒐集金融帳戶者，
      係將所蒐集之帳戶用於從事財產犯罪之轉帳工具。況觀諸
      現今社會上，詐騙者以蒐集之人頭帳戶，作為詐欺之轉帳
      帳戶，業經報章媒體時有批露，因此交付帳戶予非親非故
      之人，受讓人將持以從事財產犯罪，已屬一般智識經驗之
      人所能知悉或預見，被告庚○○竟仍任意將本件金融卡及
      密碼等帳戶資料交付予身分上毫無關係之人，對於該持用
      其帳戶資料之人果真用以作為詐欺取財之轉帳工具，顯然
      亦不違背被告之本意，本件雖查無積極證據證明被告與該
      蒐集其帳戶之人有何共同實施詐欺犯行之手段施用或犯意
      聯絡，惟被告對於金融帳戶交付他人使用，可能遭持以從
      事詐欺取財犯罪之用，有所預見，且果真被利用作為詐欺
      取財之轉帳帳戶，又不違背被告之本意，足認被告有以提
      供帳戶予他人，幫助他人犯詐欺取財罪之不確定故意，灼
      然明甚。
（三）再按諸社會常態，應徵工作者於應徵工作時，除非係臨時
      工，若係正式工作，應徵者應備相關履歷於面試時談妥工
      作時間、工作報酬、工作內容等關係個人權益之重要事項
      ，再交付個人未來領取薪資之帳號，作為薪資匯款之用，
      而非交付帳戶之提款卡或密碼。再衡諸現今社會應徵正當
      工作者，多半只需提供證件供雇主確認其身分即足，如公
      司或機關對於員工薪資之發放採取轉帳方式，亦多半於確
      定僱用後方要求應徵者提供，斷無可能於尚未確認是否僱
      用之際，即要求應徵者先行提供提款卡或告知密碼，其理
      至明。本件被告案發時為年滿55歲之成年人，自承於國防
      部任職20年，於84年退役後至大陸工作等語，是被告係有
      相當教育程度，且有社會工作經驗之智識、思慮成熟之成
      年人，對於此一般徵人常規，應知之甚詳，足見被告於提
      供前揭帳戶之提款卡、密碼前，應可預見該人可能以其所
      提供之帳戶用於不法收取他人款項，乃其仍執意予以交付
      該人，其顯有幫助他人犯罪之不確定故意甚明。被告雖於
      本院提出其求職時之報紙廣告1 紙，惟被告求職一節縱使
      為真，亦無法解免被告交付帳戶予非親非故之人，使受讓
      者持以從事財產犯罪之不確定故意，所辯無理由，不足採
      信。
（四）綜合上述說明，本案事證已臻明確，被告犯行洵堪認定，
      應予依法論科。
四、查本案向被告取得帳戶提款卡及密碼之不詳姓名年籍成年人
    為犯罪集團成員，而該集團成員所為，均係犯刑法第339 條
    第1 項之詐欺取財罪。被告基於幫助之意思，提供所有前揭
    帳戶提款卡及密碼，對於正犯即收受者犯詐欺罪資以助力，
    乃基於幫助詐欺之犯意而參與構成要件以外行為，核其所為
    ，係犯刑法第30條第1 項前段、第339 條第1 項之幫助詐欺
    取財罪。其既屬幫助犯，爰依刑法第30條第2 項規定，按正
    犯之刑減輕之。又被告以一交付提款卡及密碼之幫助行為，
    幫助犯罪集團成員先後詐騙告訴人等9 人，乃以一幫助行為
    而觸犯多數幫助詐欺取財罪名，為想像競合犯，應依刑法第
    55 條規定，從一重處斷。
五、原審以被告犯罪事證明確，援引刑事訴訟法第449 條第1 項
    前段、第3 項、第454 條第1 項、第2 項，刑法第30條第1
    項前段、第2 項、第339 條第1 項，第55條、第41條第1 項
    前段，刑法施行法第1 條之1 第1 項、第2 項前段等規定，
    ，量處有期徒刑4 月，並諭知如易科罰金以新臺幣1,000 元
    折算1 日，核其認事用法，洵無不當，量刑亦稱妥適，被告
    上訴仍執陳詞否認犯罪，為無理由，應予駁回。
據上論斷，應依刑事訴訟法第455 條之1 第1 項、第3 項、第36
8 條，判決如主文。
本案經檢察官馮美珊到庭執行職務。
中    華    民    國    99    年    10    月    5     日
                  刑事第三庭  審判長法  官  謝順輝
                                    法  官  曾雨明
                                    法  官  楊麗文
以上正本證明與原本無異。
不得上訴。
                                    書記官  柯凱騰
中    華    民    國    99    年    10    月    5     日
附錄本案論罪科刑依據之條文：
中華民國刑法第339 條
意圖為自己或第三人不法之所有，以詐術使人將本人或第三人之
物交付者，處5 年以下有期徒刑、拘役或科或併科1 千元以下罰
金。
以前項方法得財產上不法之利益或使第三人得之者，亦同。
前二項之未遂犯罰之。
附表：
┌─┬───┬─────┬──────────────┬──────────┬─────┐
│編│被害人│ 詐欺時間 │    詐    騙    方    式    │  匯   入   帳   戶 │ 匯入金額 │
│號│      │          │                            │                    │（新臺幣）│
├─┼───┼─────┼──────────────┼──────────┼─────┤
│01│己○○│98年6 月26│在雅虎奇摩購物網站刊登虛偽販│臺北富邦商業銀行桃園│  5300元  │
│  │      │日下午5 時│賣之不實訊息，使己○○陷於錯│分行帳號：0000000000│          │
│  │      │46分許    │誤，於98年6 月26日下午1 時16│38號帳戶            │          │
│  │      │          │分許，購買「職業籃球賽門票」│                    │          │
│  │      │          │，並於同日匯款至指定之帳戶內│                    │          │
│  │      │          │，而遭受詐騙。              │                    │          │
├─┼───┼─────┼──────────────┼──────────┼─────┤
│02│癸○○│98年6 月26│在露天拍賣網站，以網路賣家fo│臺北富邦商業銀行桃園│  9000元  │
│  │      │日        │cus706刊登虛偽拍賣之不實訊息│分行帳號：0000000000│          │
│  │      │          │，使癸○○陷於錯誤，於98年6 │38號帳戶            │          │
│  │      │          │月26日下午5 時許，下標購買「│                    │          │
│  │      │          │捷安特GIANT YUKONAS840 24 段│                    │          │
│  │      │          │變速」自行車一台，並於同日匯│                    │          │
│  │      │          │款至指定之帳戶內，而遭受詐騙│                    │          │
│  │      │          │。                          │                    │          │
├─┼───┼─────┼──────────────┼──────────┼─────┤
│03│乙○○│98年6 月26│在露天拍賣網站刊登虛偽拍賣之│臺北富邦商業銀行桃園│  5000元  │
│  │      │日晚間9 時│不實訊息，使乙○○陷於錯誤，│分行帳號：0000000000│          │
│  │      │許        │於98年6 月26日晚間7 時30分許│38號帳戶            │          │
│  │      │          │，標購數位相機一台，並於同日│                    │          │
│  │      │          │匯款至指定之帳戶內，而遭受詐│                    │          │
│  │      │          │騙。                        │                    │          │
├─┼───┼─────┼──────────────┼──────────┼─────┤
│04│戊○○│98年6 月26│在雅虎奇摩拍賣網站，以賣家ju│臺北富邦商業銀行桃園│  7040元  │
│  │      │日下午4 時│jje.tw之身分刊登虛偽拍賣之不│分行帳號：0000000000│          │
│  │      │25分許    │實訊息，使戊○○陷於錯誤，於│38號帳戶            │          │
│  │      │          │98年6 月26日下午4 時02分許，│                    │          │
│  │      │          │下標購買「DNA 五月天演唱會門│                    │          │
│  │      │          │票」2 張，並於同日匯款至指定│                    │          │
│  │      │          │之帳戶內，而遭受詐騙。      │                    │          │
├─┼───┼─────┼──────────────┼──────────┼─────┤
│05│辛○○│98年6 月26│在露天拍賣網站，以賣方minica│臺北富邦商業銀行桃園│  6000元  │
│  │      │日晚間8 時│t1221 之身分刊登虛偽拍賣之不│分行帳號：0000000000│          │
│  │      │43分許    │實訊息，使辛○○陷於錯誤，於│38號帳戶            │          │
│  │      │          │98年6 月26日晚間7 時許，下標│                    │          │
│  │      │          │購買蘋果筆記型電腦一台，並於│                    │          │
│  │      │          │同日匯款至指定之帳戶內，而遭│                    │          │
│  │      │          │受詐騙。                    │                    │          │
├─┼───┼─────┼──────────────┼──────────┼─────┤
│06│壬○○│98年6 月26│在雅虎奇摩拍賣網站，以isocce│臺北富邦商業銀行桃園│ 14040元  │
│  │      │日晚間8 時│r11 帳號刊登虛偽拍賣之不實訊│分行帳號：0000000000│          │
│  │      │43分許    │息，使壬○○陷於錯誤，      │38號帳戶            │          │
│  │      │          │於98年6 月26日晚間8 時許，下│                    │          │
│  │      │          │標購買五月天演唱會門票，並於│                    │          │
│  │      │          │同日以網路銀行轉帳至指定之帳│                    │          │
│  │      │          │戶內，而遭受詐騙。          │                    │          │
├─┼───┼─────┼──────────────┼──────────┼─────┤
│07│丙○○│98年6 月26│在雅虎奇摩拍賣網站，以nn1239│臺北富邦商業銀行桃園│  2740元  │
│  │      │日下午4 時│13459 帳號刊登虛偽拍賣之不實│分行帳號：0000000000│          │
│  │      │48分許    │訊息，使丙○○陷於錯誤，於98│38號帳戶            │          │
│  │      │          │年6 月26日某時，購買美國職業│                    │          │
│  │      │          │籃球NBA 門票，並於同日匯款至│                    │          │
│  │      │          │指定之帳戶內，而遭受詐騙。  │                    │          │
├─┼───┼─────┼──────────────┼──────────┼─────┤
│08│丁○○│98年6 月26│在雅虎奇摩拍賣網站刊登虛偽拍│臺北富邦商業銀行桃園│  7500元  │
│  │      │日        │賣之不實訊息，使丁○○陷於錯│分行帳號：0000000000│          │
│  │      │          │誤，於98年6 月26日晚間8 時50│38號帳戶            │          │
│  │      │          │分許，下標購買手機一支，並於│                    │          │
│  │      │          │同日匯款至指定之帳戶內，而遭│                    │          │
│  │      │          │受詐騙。                    │                    │          │
├─┼───┼─────┼──────────────┼──────────┼─────┤
│09│甲○○│98年6 月26│在雅虎奇摩拍賣網站刊登虛偽拍│臺北富邦商業銀行桃園│  4000元  │
│  │      │日下午5 時│賣之不實訊息，使甲○○陷於錯│分行帳號：0000000000│          │
│  │      │49分許    │誤，於98年6 月26日下午4 時30│38號帳戶            │          │
│  │      │          │分許，下標購買富士（fujifilm│                    │          │
│  │      │          │）F100相機一組，並於同日匯款│                    │          │
│  │      │          │至指定之帳戶內，而遭受詐騙。│                    │          │
└─┴───┴─────┴──────────────┴──────────┴─────┘

司法院資訊處製作；財團法人民間司法改革基金會備份。
